【裁判字號】    96,交聲,377
【裁判日期】    970123
【裁判案由】    違反道路交通管理處罰條例聲明異議
【裁判全文】
臺灣基隆地方法院交通事件裁定         96年度交聲字第377號
移送機關即  交通部公路總局臺北區監理所基隆監理站
原處分機關
異  議  人  丙○○
即受處分人
代  理  人  丁○○
上列異議人即受處分人因違反道路交通管理處罰條例案件，對於
交通部公路總局臺北區監理所基隆監理站於中華民國96年6月6日
所為之裁決處分（原處分案號：基監字第裁42-AEB301884號裁決
書），聲明異議，本院裁定如下：
    主  文
異議駁回。
    理  由
一、按汽車駕駛人轉彎時，不依標誌、標線、號誌指示者，處新
    臺幣（下同）600元以上1800元以下罰鍰，並予記違規點數1
    點，道路交通管理處罰條例第48條第1項第2 款、第63條第1
    項第1款分別定有明文。
二、本件異議人即受處分人丙○○於民國94年6月15日上午11時6
    分左右，騎乘車號AF2－090號普通重型機車，在臺北市○○
    路、塔悠路口處，因不遵守禁止左轉之道路交通標誌之指示
    ，而違規左轉，經臺北市政府警察局松山分局警備隊值勤員
    警乙○○攔停，並依道路交通管理處罰條例第48條第1項第2
    款規定製單舉發（單號：北市警交大字第AEB301884 號，下
    稱舉發通知單），原處分機關即交通部公路總局臺北區監理
    所基隆監理站因認異議人違反道路交通管理處罰條例第48條
    第1項第2款之規定，而裁處罰鍰1800元，並依同條例第63條
    第1項第1款記違規點數一點。
三、聲明異議意旨略以：何以94年6 月15日發生之違規事件，遲
    至近2年後之96年6月6 日始作成裁決處分，又該舉發通知單
    上之收受通知聯者簽章欄內同時出現了被斜線槓除之「林」
    字以及顯係後續追加且字體歪斜之「邱」字，不僅違反簽名
    應簽全名之常例，且字跡亦非異議人所為，又上開所稱違規
    當時騎乘之車號AF2－090號普通重型機車係登記為異議人之
    夫甲○○所有，平日僅供在基隆市區內短程代步使用，是以
    異議人或甲○○實無可能於上開違規時間，騎乘上開機車出
    現在上開違規地點，爰依法聲明異議云云。
四、經查，據臺北市政府警察局松山分局函覆本院之96年10 月9
    日北市警松分交字第09632498200 號函說明三之意旨，本件
    係94年6 月15日舉發違規，舉發單位之臺北市政府警察局松
    山分局於同年月28日即以大宗掛號郵寄方式交臺北民權郵局
    遞送（掛號號碼003408）至原處分機關即交通部公路總局臺
    北區監理所基隆監理站辦理後續作業，又據交通部公路總局
    臺北區監理所基隆監理站函覆本院之96年10月15日北監基四
    字第0966008292號函說明二之意旨，該站受限於人力，對於
    逾期未結案件其裁決處分之作成，係先以重大違規案件（如
    無照駕駛、酒後駕車、危險駕車等）為優先，其次始依違規
    日期之先後定之，此有臺北市政府警察局松山分局96年10月
    9日北市警松分交字第09632498200號函、交通部公路總局臺
    北區監理所基隆監理站96年10月15日北監基四字第09660082
    92號函、臺北民權郵局94年6 月27日大宗國內快捷郵件執據
    聯影本1 份附卷可稽。顯見，本件原處分機關即交通部公路
    總局臺北區監理所基隆監理站於舉發違規近2 年後始作成裁
    決處分，實肇因於公務人力不足所致，尚難基此即認為原裁
    決處分已達得撤銷之違法程度、甚或具有瑕疵明顯重大之無
    效事由。次查，證人即取締本件交通違規事件之臺北市政府
    警察局松山分局警備隊值勤員警乙○○（現已調任臺北市政
    府警察局松山分局松山派出所），於本院調查時就取締違規
    經過到庭結證稱：上開舉發通知單確係伊所開立，駕駛人係
    女子，當時伊攔停該駕駛人後，請駕駛人出示身分證明文件
    ，但該駕駛人表示未帶駕駛執照，故僅出示身分證，舉發通
    知單上所載駕駛人之地址，即係伊依其所出示之身分證加以
    填載等語（見本院97年1 月14日訊問筆錄）、證人即本件異
    議人丙○○之夫甲○○亦到庭證稱：案發當時車號AF2－090
    號普通重型機車登記的車主是伊本人，該車之車籍地是基隆
    市○○區○○路77巷1弄3之4號5樓，而丙○○當時之戶籍地
    則還在基隆市○○區○○街147巷4號，是95年4 月12日才遷
    至基隆市○○區○○路77巷1弄3之4號5樓的等語（見本院97
    年1月7日訊問筆錄），顯見，證人乙○○應確曾有攔停丙○○，並令丙○○出示身分證供其核對，否則在車主係登記為
    甲○○之情形下，其焉能知悉丙○○當時之戶籍地係在基隆
    市○○區○○街147巷4號，並進而將之填載於舉發通知單上
    之駕駛人地址欄內？證人乙○○與異議人並無怨隙，核無甘
    冒偽證重典及濫開罰單所必須面臨之刑事及行政責任，誣陷
    異議人交通違規。又基於維護交通之秩序與安全等行政目的
    ，若謂公務員一切行政行為均需預留證據以證其實，則國家
    行政勢必窒礙難行，是以，刑事訴訟法就犯罪證據有關之規
    定，於認定交通員警製單舉發違反道路交通管理處罰條例所
    列之違規事實時，在與屬行政秩序罰之交通違規裁罰本質不
    合之部分，自不在準用之列，本院既查無何證據足資證明乙○○有捏造事實違法取締之情事，則執勤員警上開舉發交通
    違規之證詞，自堪採信。再查，異議人雖又辯稱：舉發通知
    單上之簽名，違反簽名應簽全名之常例，且非其字跡等語，
    然交通事件中要求駕駛人或行為人於舉發通知單上收受通知
    聯者簽章欄簽名、蓋章或捺印，僅係表示其被舉發之事實已
    經舉發單位通知，實務上受舉發人僅簽下「姓」、僅簽下「
    名」、僅簽寫「偏名」或書以「代號」者所在多有，本件舉
    發通知單之收受通知聯者簽章欄上僅簽寫「姓」等情，並不
    足以指摘舉發單位之舉發過程有何疏漏或違常。又證人乙○○於本院調查中結證稱：簽收人欄所以先簽林後劃掉改簽邱
    ，是因為第一次異議人以為要簽車主姓名，所以簽林，後來
    我跟異議人說要簽違規人自己的名字，異議人才把林劃掉改
    簽邱（見本院97年1 月14日訊問筆錄）。是故本件舉發通知
    單上收受通知聯者簽章欄同時出現了被斜線槓除之「林」字
    以及顯係後續追加且字體歪斜之「邱」字等情，亦不足以指
    摘舉發單位之舉發過程有何違法之處。又以當日駕駛人所簽
    署者僅一「林」字或「邱」字，又係於在路邊臨時受攔停之
    非日常生活情境下所為，雖異議人有提供其與其夫簽名筆跡
    以供鑑定，惟於鑑定科學上亦因樣本過小且非常態，而無從
    判別異議人之筆跡與當日駕駛人之筆跡是否相同，難為異議
    人有利之認定，併敘明之。
五、綜上所述，足認異議人之辯解難以採信，從而原處分機關依
    道路交通管理處罰條例第48條第1項第2款規定，裁處異議人
    罰鍰1800元，並依同條例第63條第1項第1款記違規點數1 點
    ，核無違誤，本件異議為無理由，應予駁回。
據上論斷，應依道路交通案件處理辦法第19條，裁定如主文。
中    華    民    國    97    年    1     月    23    日
                  交通法庭法  官  王福康
以上正本證明與原本無異。
對於本件裁定如有不服，應於收受送達後5日內，向本院提出抗
告書狀，敘述抗告之理由，抗告於臺灣高等法院。
中    華    民    國    97    年    1     月    23    日
                          書記官  彭淑芳


司法院資訊處製作；財團法人民間司法改革基金會備份。
